【裁判字號】    89,訴,1158
【裁判日期】    890911
【裁判案由】    槍砲彈藥刀械管制
【裁判全文】
臺灣板橋地方法院刑事判決                        八十九年度訴字第一一五八號
    公  訴  人  臺灣板橋地方法院檢察署檢察官
    被      告  甲○○
右被告因違反槍砲彈藥刀械管制條例案件，經檢察官提起公訴（八十九年度偵字第一
０五九五號），本院判決如左：
    主  文
甲○○未經許可，持有可發射子彈具有殺傷力之槍枝，處有期徒刑壹年陸月，併科罰
金新台幣拾萬元，如易服勞役以銀元佰元（即新台幣玖佰元）折算壹日。並於刑之
執行完畢後或赦免後，令入勞動場所，強制工作年。扣案具殺傷力之改造玩具手槍
壹枝，沒收。
    事  實
一、甲○○於民國（下同）八十二年八月十七日、八月二十五日，因違反麻醉藥品管
    理條例案件，分別經台灣高等法院判處有期徒刑六月、六月確定、同年十月二十
    五，再因違反麻醉藥品管理條例案件，經最高法院判處有期徒刑五年六月確定，
    八十四年四月十日再因偽造有價證券案件，經台灣宜蘭地方法院判處有期徒刑三
    年二月確定，八十四年間，經台灣宜蘭地方法院裁定應執行有期徒刑八年十月，
    八十五年二月十七日假釋出監，九十年十月八日縮刑期滿。甲○○於假釋期間仍
    不知潔身自愛，於八十七年五月下旬某日，在台北縣板橋市○○街附近，拾獲具
    殺傷力之改造玩具手槍一枝，未經許可而持有之，並將前開槍枝藏置於其臺北市
    ○○街一００巷二０一號一樓住處。嗣於八十七年六月十三日晚間甲○○將前開
    槍枝攜帶外出，同日晚上二十二時十分，在台北縣土城市○○路二號前之Ｐ８─
    二三九五號車內，為警查獲，並扣得前開具殺傷力之槍枝一枝。
二、案經臺北縣警察局樹林分局報請臺灣板橋地方法院檢察署檢察官偵查起訴。
    理  由
一、訊據被告甲○○固坦承持有槍枝，然辯稱：該槍枝之轉輪壞了，無法發射子彈，
    不具殺傷力，且伊於八十六年二月間，因持有具殺傷力之槍枝，為警查獲，經最
    高法院於八十九年五月十一日判決確定，本件應為前案既判力之所及云云。惟查
    ：被告於八十六年二月間某日，在台北縣板橋市拾獲他人丟棄之具殺傷力手槍一
    枝、子彈二顆，未經許可無故持有之，嗣於八十六年六月六日為警查獲，經本院
    於八十六年十月二十九日判處有期徒刑一年二月。被告上訴後，八十七年一月六
    日經台灣高等法院改判有期徒刑一年。八十九年五月十一日經最高法院判決確定
    ，有本院八十六年度易字第六五七一號及台灣高等法院被告全國前案紀錄表在卷
    可稽。本件被告於八十七年五月間持有具殺傷力之槍枝，與前開其業經判處罪刑
    在案之八十六年二月間持有槍枝行為，期間相距一年，時間顯非緊接，尚難認係
    基於概括犯意為之，顯係另行起意持有槍枝，尚非前案既判力之所及，本院自得
    另行審理，合先敘明。再扣案槍枝，經送鑑定結果，認管制編號0000000
    000號槍枝，係以仿ＳＭＩＴＨ＆ＥＳＳＯＮ廠轉輪手槍製造之金屬玩具手槍
    ，將槍管及轉輪車通改造而成，機械性能良好，可擊發適用子彈，具殺傷力。有
    內政部警政署刑事警察局八十七年六月二十二日刑鑑字第四二二五二號鑑驗通知
    書一紙附卷可據。且扣案槍枝轉輪雖未能自動轉動，但可以手動方式為之，並不
    影響槍枝之殺傷力，業經本院調取，當庭勘驗並記明筆錄在卷可稽，是被告所辯
    本件為前案既判力之所及、該槍枝不能使用云云，尚非可採。其犯行事證明確，
    洵堪認定。
二、核被告所為，係犯槍砲彈藥刀械管制條例第十一條第四項之未經許可，持有可發
    射子彈具有殺傷力之槍枝罪。爰審酌被告犯罪之動機、目的、手段，持有槍枝對
    社會治安所生危害及其犯案累累，素行不良（詳後述）、生活狀況、智識程度、
    犯罪後之態度等一切情狀，量處如主文所示之刑，罰金部分並諭知易服勞役之折
    算標準，以示懲儆。扣案槍枝一把為違禁物，應依刑法第三十八條第一項第一款
    沒收。
三、末查槍砲彈藥刀械管制條例第十九條第一項規定：「犯第七條、第八條、第十條
    、第十一條、第十二條第一項至第三項、第十三條第一項至第三項之罪，經判處
    有期徒刑者，應於刑之執行完畢或赦免後，令入勞動場所，強制工作，其期間為
    三年」。司法院大法官會議基於憲法第八條規定之精神，作成釋字第四七一號解
    釋：「按人民身體之自由應予保障，憲法第八條設有明文。限制人身自由之法律
    ，其內容須符合憲法第二十三條所定要件。保安處分係對受處分人將來之危險性
    所為拘束其身體、自由等之處置，以達教化與治療之目的，為刑罰之補充制度。
    本諸法治國家保障人權之原理及刑法之保護作用，其法律規定之內容，應受比例
    原則之規範，使保安處分之宣告，與行為人所為行為之嚴重性、行為人所表現之
    危險性，及對於行為人未來行為之期待性相當。槍砲彈藥刀械管制條例第十九條
    第一項規定，不問對行為人有無預防矯治其社會危險性之必要，一律宣付強制工
    作三年，限制其中不具社會危險性之受處分人之身體、自由部分，其所採措施與
    所欲達成預防矯治之目的及所需程度，不合憲法第二十三條所定之比例原則。犯
    上開條例第十九條所定之罪，不問對行為人有無預防矯治其社會危險性之必要，
    一律宣付強制工作三年之部分，與本解釋意旨不符，應自本解釋公布之日起不予
    適用。犯該條例第十九條第一項所列舉之罪，依個案情節符合比例原則部分，固
    應適用該條例宣告保安處分；至不符合部分而應宣告保安處分者，則仍由法院斟
    酌刑法第九十條第一項規定之要件，依職權為之。」根據釋字第四七一號解釋之
    意旨，對於犯槍砲彈藥刀械管制條例第十九條第一項所列舉之罪者，是否宣告保
    安處分及適用何法條宣告保安處分，應依個案情節、犯罪人之危險性及保安處分
    之目的，具體決定之。查被告除有事實欄所載之犯罪情形外，其於八十五年二月
    十七日假釋出監後，復於八十五年十一月間，再犯竊盜、違反電信法、搶奪、吸
    安、轉讓禁藥等罪，經最高法院判處有期徒刑二年六月確定後，將前開假釋撤銷
    ，八十六年間因持有改造槍枝、子彈，違反槍砲彈藥刀械管制條例，經最高法院
    判處有期徒刑一年，八十七年間因贓物等案件，經本院判處有期徒刑四月。上開
    犯行須待九十六年六月一日始執行完畢，被告現仍在臺灣桃園監獄執中。被告另
    有違反毒品危害防制條例案件，前經臺灣高等法院判處有期徒刑六年，經最高法
    院發回更審，尚未確定，有臺灣板橋地方法院檢察署檢察官執行指揮書、台灣高
    等法院被告全國前案記錄表在卷可稽，顯見被告犯案累累，素行不良，本次復持
    有具殺傷力之改造槍枝，依其犯情及前開素行，實有必須以保安處分加以矯治之
    社會危險性，被告本次再犯槍砲彈藥刀械管制條例第十一條之罪，經判處有期徒
    刑，依同法第十九條第一項，應於刑之執行完畢後或赦免後，令入勞動場所，強
    制工作三年。
據上論斷，應依刑事訴訟法第二百九十九條第一項前段，槍砲彈藥刀械管制條例第十
一條第四項、第十九條第一項，刑法第十一條前段、第四十二條第二項、第三十八條
第一項第一款，罰金罰鍰提高標準條例第二條，現行法規所定貨幣單位折算新台幣條
例第二條，判決如主文。
本案經檢察官李嘉明到庭執行職務
中      華      民      國    八十九    年      九      月     十一     日
                                      臺灣板橋地方法院刑事第四庭
                                          法  官  王  敏  慧
右正本證明與原本無異
如不服本判決應於送達後十日內向本院提出上訴狀
                                          書記官  廖  美  紅
中      華      民      國    八十九    年      九      月     十八     日
附錄本案論罪科刑法條全文：
槍砲彈藥刀械管制條例第十一條：
未經許可，製造、販賣或運輸第四條第一款所稱其他可發射金屬或子彈具有殺傷力之
各式槍砲者，處五年以上有期徒刑，併科新臺幣一千萬元以下罰金。
未經許可，轉讓、出租或出借前項所列槍砲者，處三年以上十年以下有期徒刑，併科
新臺幣七百萬元以下罰金。
意圖供自己或他人犯罪之用，而犯前二項之罪者，處無期徒刑或七年以上有期徒刑，
併科新臺幣一千萬元以下罰金。
未經許可，持有、寄藏或意圖販賣而陳而列第一項所列槍砲者，處一年以上七年以下
有期徒刑，併科新臺幣七百萬元以下罰金。
第一項至第三項之未遂犯罪之。
槍砲彈藥刀械管制條例第十九條：
犯第七條、第八條、第九條、第十條、第十一條、第十二條第一項至第三項、第十三
條第一項至第三項之罪，經判處有期徒刑者，應於刑之執行完畢或赦免後，令入勞動
場所，強制工作，其期間為三年。
犯前項之罪，受刑之執行完畢或赦免後，再犯該項之罪，經判處有期徒刑者，應於刑
之執行完畢或赦免後，令入勞動場所，強制工作，其期間為五年。
前二項強制工作，於刑之執行完畢或赦免後，檢察官認無執行之必要者，得檢具事證
聲請法院免其執行。
第一項、第二項強制工作執行已逾二分之一，而執行機關認無繼續執行之必要者，得
檢具事證，報請檢察官聲請法院免予繼續執行。


司法院資訊處製作；財團法人民間司法改革基金會備份。
